【裁判字號】    90,上易,411
【裁判日期】    900117
【裁判案由】    家庭暴力防治法等
【裁判全文】
臺灣高等法院高雄分院刑事判決                      九十年度上易字第四一一號
    上  訴  人
    即  被  告  乙○○
    選任辯護人  何曜男
右上訴人因家庭暴力防治法等案件，不服臺灣高雄地方法院八十九年度易字第五三五
三號中華民國九十年一月十七日第一審判決（起訴案號：臺灣高雄地方法院檢察署八
十九年度偵字第二六０三一、第二六０三二號），提起上訴，本院判決如左：
      主  文
上訴駁回。
      事  實
一、乙○○原係甲○○（原名王秀葉）之夫，於八十九年五月十七日與甲○○離婚，
    二人間仍係家庭暴力防治法笫三條第一款所稱之家庭成員，明知其業經臺灣高雄
    地方法院於民國八十八年八月三十一日，以八十八年家護字第五十一號民事通常
    保護令禁止其對甲○○為直接或間接之騷擾，保護令有效期間十月，並經同法院
    八十九年家護聲字第五號民事通常保護令延長上開通常保護令之有效期間至九十
    年四月三十日。其竟基於概括犯意，連續於八十九年八月二十九日十七時三十分
    許，在甲○○平常批購漁貨之高雄縣梓官鄉禮蚵村蚵仔寮漁市場之停車場，以「
    幹你娘」言語辱罵直接騷擾當時與女工曹陳清雲正在該處裝卸魚貨之甲○○（公
    然侮辱部分未經告訴），王女聞言，心生畏懼，立時走避。吳某仍繼續口出「幹
    你娘」之穢言，命曹陳清雲去叫王女出來，俟曹陳清雲去叫王女之際，吳某竟另
    生不法所有之意圖，趁無人在場之際，進入王女停放於該處之車牌號碼ＴＧ─四
    八二一號自用小客車，竊取王女所有之駕駛執照一張、魚貨交易帳單及電話簿各
    一本，及大門遙控器鑰匙一只，得手後，經曹陳清雲返回後發覺，始自行離去。
    於同年十月十九日下午四時許，乙○○又至同一停車場，見甲○○駕上述自用小
    客車在該處，竟又急速倒車，作勢要衝撞王女之車，致王女心生畏懼，立即下車
    ，跑入該魚市場辦公室躲避，吳某仍續於現場以三字經辱罵王女（公然侮辱部分
    未經告訴），以此方式直接騷擾王女，違背上開保護令。
二、案經甲○○訴由高雄縣警察局岡山分局移請台灣高雄地方法院檢察署檢察官偵查
    起訴。
      理  由
一、被告乙○○矢口否認有本件犯行，辯稱：伊自八十九年五月十日起至同年九月十
    九日止，每日從早到晚均在高雄縣梓官鄉慈源寺作義工，故八十九年八月二十九
    日十七時三十分許，伊並未至高雄縣梓官鄉禮蚵村蚵仔寮漁市場之停車場，自無
    騷擾甲○○或竊取王女車內物品之行為。又同年十月十九日下午四時許，伊雖有
    至該停車場，然僅與王女之車會車後，即離開現場，並無急速倒車，作勢要衝撞
    王女之車，亦無於現場以三字經辱罵騷擾王女，且告訴人與證人曹陳清雲前後供
    述明顯不符，被告如有竊取告訴人之物，何以不報案，渠等供述不足採為論罪之
    證據云云。
二、惟查
（一）被告於八十九年八月二十九日在蚵仔寮漁市騷擾告訴人，業據告訴人於警偵訊
      、原審及本院審理中指訴甚詳，其於本院調查時供稱「：：我與證人曹（即曹
      陳清雲）去蚵仔寮買魚，我買好並將魚冰好後準備開車離開，我聽到被告在停
      車場一直罵，被告當時有喝酒，我就趕快躲起來」、「他在圍牆的路上，並罵
      三字經，我就躲起，：：證人曹當時也在場，被告並把我們冰魚的箱子丟到花
      園，並跑到我車上拿電話簿，帳單及大門鑰匙，後來證人曹告訴我被告被人用
      機車載走，我才趕快離開」，核與證人曹陳清雲結證「八月二十九日當天我們
      要去買魚，買好後我要拿到告訴人車上去冰魚，被告叫我去叫告訴人出來，並
      一直罵，我去魚市場叫告訴人，但告訴人不敢出來，惟被告打他，告訴人就跑
      到公會去躲，被告叫不到告訴人就一直，罵完後我又去找告訴人，但找不到
      ，我回頭就看到被告跑到告訴人車上拿東西，我不知道被告拿些什麼東西，我
      有跟告訴人說被告有到你車上拿東西，後來被告被別人載走，我們回到車上，
      告訴人就點東西，發現帳單、鑰匙、駕駛執照不見了」「被告還把我冰魚的箱
      子丟到花園去，後來我去撿箱子被告他還有幫我接起來」等語大致相符。
（二）雖被告指摘證人與告訴人上揭供詞前後顛倒，且告訴人於離婚後更改姓名，被
      告並不知情，而證人卻稱被告當時要伊去叫甲○○，有不實捏造之嫌，惟查被
      告與告訴人離婚後，因多次至魚市場，或打電話騷擾告訴人，經告訴人申請保
      護令，及被告之父亦提出恐嚇等告訴，被告非不能打聽告訴人之新名字，且證
      人曹陳清雲亦知告訴人之新舊姓名，其逕將被告當時所用告訴人之名字於法庭
      上陳稱為甲○○，亦屬常情，再者，案發當時被告及告訴人當時並不在一起，
      被告要證人去叫告訴人時，並一直罵，告訴人即有可能耳聞而懼怕躲藏，嗣證
      人曹陳清雲再前去叫告訴人，核被告及證人所供情節並無重大瑕疵之處，況證
      人曹清雲堅指當天決無認錯人，並直指被告亦有丟冰魚之箱子及幫他接箱子，
      曹陳清雲雖係受僱於告訴人，惟與被告並無何利害關係，衡情當亦無僅因受僱
      即編串情詞藉以誣陷被告，是其所述當屬實情。又告訴人於八月三十日即前往
      警局報備（日期誤載為八月三十日十七時三十分被乙○○搶走），有警局報備
      資料在卷足憑，其嗣後亦曾打電給被告之堂姐釋德賢（即吳淑珍），要其轉告
      被告將竊得之駕照等返還，嗣因被告不還，且仍再騷擾，始行提出告訴，亦據
      告訴人供明，參酌證人釋德賢於本院調查時亦結證告訴人確有打電話給伊，但
      忘記告訴人打電話給伊做什麼等情，足證告訴人於案發後仍有意請被告返還駕
      照等物而私了，嗣因被告嗣後仍再騷擾，始一併提出告訴，不能僅因其久才提
      出告訴及未報案，即謂所述非真。
（三）被告又稱其自八十九年五月份即在慈源禪寺作義工，八月二十九日並未到漁市
      場去，並舉證人吳政忠、侯金河為證，證人吳政忠、侯金河雖均到庭證被告於
      八十九年八月二十九日當天有去做義工，一般都是七點左右才走，惟義工屬自
      願性質，對何時到禪寺工作、何時離去，並無強制性，且渠二人均稱憑一般記
      憶，對八十九年八月二十九日當天並無特別印象，參照告訴人之指述證人曹陳
      清雲之證詞均堅指被告當天確有到漁市場，當以告訴人及證人曹陳清雲之供述
      較屬可採，吳政忠、侯金何二人供詞亦不能採為有利被告之證據。
（四）另八十九年十月十九日下午四時許，被告在上開漁市場之停車場，故意以倒車
      衝撞告訴人之小客車，及辱罵等方式騷擾告訴人等情，亦據告訴人指稱「：：
      我倒車要停車時，被告開車過來，那部車是我以前買的，是被告的名字，被告
      開的很快，且很大聲，我趕快跑到公會辦公室躲起來：：警員尚未來時，被告
      還在辦公室外面罵我，罵什麼我沒有聽到，是證人曹告訴我的，當時還有二個
      工人在場，但我不知道他們名字」，核與證人曹陳清雲於偵查中證稱「當時我
      先下車，指揮王女倒車，見被告開車要撞她，沒撞倒，王女發見立刻跑到公會
      躲起來，吳某就在該處罵三字經：：」，於本院調查時亦證稱「當天我們開車
      要停車時，被告在大門邊，一直倒車要撞我們，但都沒有撞到」、「（你確定
      是被告的車嗎？被告當時有下車嗎？）是被告，被告還把我帽子脫掉」「被告
      當時還一直罵告訴人」、「當時被告車子不需要倒車，直接從大門口彎過去就
      可以出去了」等語相符，雖被告指摘告訴人於警訊時供稱「：：當時我與朋友
      陳清雲一起要到蚵仔寮漁市場買漁貨，當時我停好車子時，乙○○早在該處守
      侯，就開了一部自小客車倒車要撞我的，我見狀就急忙開車要離開，但是沒有
      路可走，我與陳清雲急忙下車，逃到漁市場辦公室躲避，但乙○○仍不死心，
      就在辦公室外面以三字經：：等語侮辱我，使我心中十分害怕，才請漁市場主
      任打電話報警，警察還沒來前，乙○○就開車離開現場」與前揭供述不符，惟
      曹陳清雲指揮告訴人停車後，告訴人因見被告急速倒車，而再駕車逃避，因無
      處可逃，告訴人始下車逃離，有證人庭繪之略圖可憑，與告訴人於本院調查時
      供述情節相符，至於告訴人警訊所述其與曹陳清雲急忙下車等語，固與事實未
      符，惟告訴人嗣於原審及本院調查時，即已供稱係告訴人急忙跑到公會躲避，
      再參酌證人即被告之母吳何秀玉供稱十月十九日有接獲警員電話，說有人報案
      指稱被告開車要碾告訴人，伊去現場時沒有看到告訴人，警員告訴伊說沒有什
  麼事，只是開車會車而己，足證當天確有人向警方報案，指稱被告倒車紛爭之
      事，否則警員當無打電話給吳何秀玉之理。綜合上情，足堪認定告訴人於本院
      指訴被告倒車騷擾之情節係屬實情，尚難只因其於警訊時所述伊與曹陳清雲下
      車逃逸之瑕疵，即謂全部均不足採。
（六）此外被告乙○○原係甲○○（原名王秀葉）之夫，於八十九年五月十七日與甲
      ○○離婚，二人間仍係家庭暴力防治法笫三條第一款所稱之家庭成員之事實，
      復有甲○○之戶籍謄本一份附卷可為佐証。又被告前經臺灣高雄地方法院於民
      國八十八年八月三十一日，以八十八年家護字第五十一號民事通常保護令禁止
      其對甲○○為直接或間接之騷擾，保護令有效期間十月，並經同法院八十九年
      家護聲字第五號民事通常保護令延長上開通常保護令之有效期間至九十年四月
      三十日，此亦有各該民事通常保令影本二份在卷可憑。被告犯行應堪認定。
三、核被告所為，係犯家庭暴力防治法第五十條第二款違反法院所為禁止對被害人為
    直接騷擾行為之通常保護令罪及刑法第三百二十條第一項之竊盜罪。其兩度違反
    保護令之犯行時間緊接而犯同一犯罪構成要件，顯係基於概括犯意為之，應依刑
  法第五十六條連續犯之規定論以一罪，並加重其刑。又被告所犯違反保護令罪及
    竊盜犯行犯意各別，所犯構成要件互殊，應屬各別數罪，分論併罰。原審依據卷
    證資料，認被告罪證明確，適用家庭暴力防治法第五十條第二款、第三十條第一
    項、刑法第三百二十條第一項、刑法第十一條前段、第五十一條第五款、第五十
    六條、第七十四條第一款、罰金罰鍰提高標準條例第一條前段，並審酌被告係以
    言詞騷擾，尚未有其它暴力相向或致成傷之行為，且所竊之物亦非貴重，情節非
    重，及前因恐嚇告訴人之父經判決拘役五十日，於八十九年二月二十日甫執行完
    畢仍不知悔改，再犯本罪，且犯後仍虛詞卸責等一切情狀，就違反家庭暴力防治
    法部分量處有期徒刑八月，就竊盜部分量處有期徒刑三月，並定執行刑為有期徒
    刑十月，又以被告前未曾受有期徒刑以上刑之宣告，有臺灣高等法院被告全國前
    案紀錄表一份在卷可稽，其因與被害人甲○○離婚後，短期間內情緒未能完全平
    復，致犯本案，經此論罪科刑之處分，應知自制，而無再犯之虞，前開宣告之刑
    以暫不執行為適當，爰併予宣告緩刑四年，並依家庭暴力防治法第三十條第一項
    ，於緩刑期內付保護管束。經核認事用法，均無違誤，量刑亦稱允當，被告上訴
    意旨，否認犯罪及指摘緩刑期間過長，指摘原判決不當，均無理由，應予駁回。
據上論結，應依刑事訴訟法第三百六十八條，判決如主文。
本案經檢察官陳國全到庭執行職務。
中    華    民    國      九十      年       四       月   二十六   日
                              臺灣高等法院高雄分院刑事第五庭
                                  審判長法官  吳水木
                                        法官  洪慶鐘
                                        法官  趙文淵
右正本證明與原本無異。
不得上訴。
                                      書記官  高惠珠
中    華    民    國      九十      年       四       月    三十    日
附錄：本判決論罪科刑法條：
附錄本案論科刑法條全文
家庭暴力防治法第五十條違反法院第十三條、第十五條所為之下列裁定者，為本法所
稱之違反保護令罪，處三年以下有期徒刑、拘役或科或併科新台幣十萬元以下罰金：
一、禁止實施家庭暴力行為。
二、禁止直接或間接騷擾、接觸、通話或其他連絡行為‧
三、命遷出住居所。
四、遠離住居所、工作場，學校或其他特定場所。
五、命完成加害人處遇計畫；戒癮治療、精神治療、心輔導或其他治療、輔導。
刑法第三百二十條第一項
意圖為自己或第三人不法之所有，而竊取他人之動產者，為竊盜罪，處五年以下有期
徒刑、拘役或五百元以下罰金。
                                                                   Ｊ


司法院資訊處製作；財團法人民間司法改革基金會備份。
